【裁判字號】    91,簡,972
【裁判日期】    920730
【裁判案由】    就業服務法
【裁判全文】
臺北高等行政法院簡易判決                           九十一年度簡字第九七二號
    原      告  甲○○
    被      告  新竹縣政府
    代  表  人  乙○○縣長）.
    訴訟代理人  丙○○
右當事人間因就業服務法事件，原告不服行政院勞工委員會中華民國九十一年八月三
十日（發文日期：九十一年九月二十四日）勞訴字第○○一八七九四號訴願決定，提
起行政訴訟，本院判決如左：
    主  文
原告之訴駁回。
訴訟費用由原告負擔。
    事  實
一、事實概要：原告私自招攬雇主宋佩娟委由雲獅國際有限公司（下稱雲獅公司）辦
    理申請聘僱外籍勞工印尼籍SUKIYAN（護照號碼：AC427510）業務，嗣後因原告
    未將向外籍勞工所收之仲介費交與雲獅公司，故雲獅公司向該外籍勞工起訴，雇
    主宋佩君乃代該外籍勞工向行政院勞工委員會陳情，而為行政院勞工委員會查獲
    ，並移經被告處理。被告於民國（下同）九十一年二月二十一日，以原告違反私
    立就業服務機構許可及管理辦法之規定，依就業服務法之規定，裁處新台幣（下
    同）九萬元罰鍰（下稱原處分）。原告不服，提起訴願，嗣經行政院勞工委員會
    訴願決定駁回，遂提起本件行政訴訟。
二、兩造聲明：
  (一)原告聲明：訴願決定及原處分均撤銷。
  (二)被告聲明：如主文所示。
三、兩造之爭點：
  修正前就業服務法第三十五條所稱未經許可不得從事就業服務業務，是否不包括自
  然人在內？
  (一)原告主張之理由：
    1.按修正前就業服務法第三十五條固有規定：私立就業服務機構須經主管機關之
      許可及發給許可證方得設立。其許可及管理辦法由中央主管機關定之，第二項
      規定未經許可者不得從事就業服務業務。又違反第三十五條第二項規定者處新
      台幣九萬元以上九十萬元以下罰鍰。其處罰對象為私立就業服務機構，並非自
      然人個人。被告為自然人個人並非私立就業服務機構，且非直接從事外籍勞工
      就業服務業務之主體，原處分竟逕行處罰，依法不合。
    2.次查原告自八十八年十月一日起，與雲獅公司訂有合作協議書，雙方同意合作
      仲介外籍看護工予台灣雇主。依據該協議書第一條、第二條之約定，係原告代
      雲獅公司尋找需要雇用外籍看護工之雇主，然後將該雇主姓名住址身體檢查等
      資料報告於雲獅公司，由雲獅公司依照主管機關有關規定辦理，並負責辦理看
      護工來台，更以雲獅公司之名義，與雇主簽約等。又在合作期間內舉凡廣告型
      錄代辦費用說明，外勞人選資料，均由雲獅公司提供並轉送雇主參閱等。
    3.按雲獅公司係取得私立就業服務機構許可證之就業服務業務之公司。故依據合
      作協議書之內容及性質與履約過程而言。原告與雲獅公司之間應屬民法第五百
      六十五條之居間契約關係。由原告尋覓雇主後，將雇主姓名身體等資料報告於
      雲獅公司，然後由雲獅公司依照行政院勞工委員會相關規定辦理外籍看護工之
      程序，並引進外籍看護工來台，再以雲獅公司名義與雇主辦理合約等，原告並
      未直接辦理或從事外籍勞工就業服務業務之工作。原處分竟誤認原告係直接從
      事就業服務業務之主體已有未當。訴願決定書更誤認原告為從事外勞引進之承
      攬人，雲獅公司或雇主為定作人云云，顯有重大誤會。尤其居間之報酬，民法
      第五百六十六條亦有明文規定「如依情形非受報酬，即不為報告訂約機會或媒
      介，視為允與報酬」「未定報酬額者，按照價目表所定給付之。無價目表者按
      照習慣給付」。原處分及訴願決定書竟以原告與雲獅公司有計件報酬之約定，
      而誤認兩者並非僱傭關係，但係承攬關係云云，更屬重大違誤。原處分訴願決
      定均有違誤。
  (二)被告主張之理由：
    1.按就業服務法第三十五條至第四十條之規定皆屬就業服務法第四章「民間就業
      服務」之規定法條，故修正前第三十五第二項規定：「未經許可者，不得從事
      就業服務業務。」之所謂「未經許可者」指的即是民間。既屬民間就已包含法
      人及自然人，即泛指任何人。
    2.由原告與雲獅公司之合作協議書觀之，該協議書既然已標示係合作性質。雙方
      既屬合作關係，當然為兩個隸屬不同之機構。又該協議書上註明為從事引進外
      國人來台工作之就業服務業務，則雙方皆應經中央主管機關許可，才可從事就
      業服務業務之工作。再者，原告謂「依據合作協議書之內容及性質與履約過程
      而言，原告與雲獅公司之間應屬民法第五百六十五條之居間契約關係。由原告
      尋覓雇主後，將雇主姓名身體等資料報告於雲獅公司，然後由雲獅公司依照勞
      委會規定辦理外勞看護工之程序，並引進外籍看護工來台，再以雲獅公司名義
      與雇主辦理合約等，原告並未直接辦理或從事外勞就業服務業務之工作。」依
      據行政院勞工委員會八十六年三月二十三日台八十六勞職外字第○○一六○三
      號函釋：私立就業服務機構「設立分支機構」及「經營就業服務業務」之定義
      及認定標準之第二項【依本會八十一月二日台勞職業字第二七七三九號函釋
      說明五：『‧‧‧與外籍勞工引進業務有關之聘僱許可申請、國內文件驗證、
      國外文件驗證、外國人入境後之體檢、居留證申請手續，以及『外籍勞工引進
      及管理』之諮詢顧問業務、‧‧‧等均為就業服務法第三十六條第一項第三款
      所定之『經中央主管機關指定之就業服務事項。』，故除單純諮詢如律師事務
      所或個人所提供之單純諮詢顧問者外，凡與外籍勞工申請、引進、聘僱有關之
      諮詢、申請作業與服務均為就業服務事項，應申請許可後方得辦理。」依此，
      原告與雲獅公司之合作契約：「一、取得甲表後：1.乙方到就業服務站登記，
      到台中法院公證，‧‧‧3.乙方以雲獅公司之名義與雇主簽約。二、看護工來
      台後：1.乙方協助辦理到當地分局蓋指紋，申辦居留證。三、1.向雇主收取代
      辦費，其中NTD5000支付于雲獅公司：2.每月向看護工收取新台幣10000亦由雙
      方均分。四、1.看護工逃跑：乙方到警察局備案，甲方協助辦理。‧‧‧」以
      上皆屬就業服務業務性質。又依就業服務法第二條第二項，本法用詞定義：「
      就業服務機構：指提供就業服務之機構。其由政府機構設置者，為公立就業服
      務機構；其由政府以外之『私立』或『團體』所設置者，為私立就業服務機構
      。」依私立就業服務機構許可及管理辦法第三條規定，私立就業服務機構依其
      目的分為營利非營利就業服務機構。營利就業服務機構係依公司法所設立之公
      司或依商業登記法所設立之商業組織。非營利就業服務機構係依法設立之財團
      或公益社團。前開所謂之私立就業服務機構均應向主管機關申請設立許可，未
      經許可，不得從事就業服務業務為本法第三十五條所明訂。又依私立就業服務
      機構及管理辦法第十條規定「仲介外國人至中華民國工作或依規定仲介香港或
      澳門居民、大陸地區人民至台灣地區以外工作之私立就業服務機構，以公司組
      織為限。」由此可見，從事就業服務業務應以公司組織形態為之，自然人不得
      從事就業服務業務之規定至為明確。原告所訴理由難謂採據，且被告體恤原告
      乃屬初犯，故僅處九萬元罰鍰。揆諸首揭法條規定，核無不合。是以原處分應
      予維持。
    理  由
一、本件係原告因不服被告所為九萬元罰鍰處分而涉訟之行政訴訟事件，依行政訴訟
    法第二百二十九條第一項第二款及第二項之規定及司法院九十年十月二十二日九
    十年度院台廳行一字第二五七四六號函，應適用簡易訴訟程序，合先敘明。
二、按行為時（九十一年一月二十一日修正公布前）就業服務法第二條第二款規定：
    「就業服務機構：指提供就業服務之機構；其由政府機關設置者，為公立就業服
    務機構；其由政府以外之私人或團體所設置者，為私立就業服務機構。」第三十
    五條第一項及第二項規定：「私立就業服務機構須經主管機關之許可及發給許可
    證，方得設立；其許可及管理辦法，由中央主管機關定之。未經許可者，不得從
    事就業服務業務。」同法第二條第二款規定：「就業服務機構：指提供就業服務
    之機構；其由政府機關設置者，為公立就業服務機構；其由政府以外之私人或團
    體所設置者，為私立就業服務機構。」第三十六條規定：「私立就業服務機構得
    經營左列就業服務業務：一職業介紹或人才仲介業務。二接受委託招募員工。三
    其他經中央主管機關指定之就業服務事項。」第三十七條規定：「私立就業服務
    機構應置符合規定資格及數額之就業服務專業人員。前項就業服務專業人員之資
    格及數額，於私立就業服務機構許可及管理辦法中規定之。」第六十條規定：「
    違反第三十五條第二項規定者，處新台幣九萬元以上九十萬元以下罰鍰。」又按
    依其設立目的分為營利就業服務機構及非營利就業服務機構，其定義如左：一營
    利就業服務機構：謂依公司法所設立之公司或依商業登記法所設立之商業組織，
    從事就業服務業務者。二非營利就業服務機構：謂依法設立之財團或公益社團，
    從事就業服務業務者。」第十條規定：「仲介外國人至中華民國工作、或依規定
    仲介香港或澳門居民、大陸地區人民至臺灣地區工作、或仲介本國人至臺灣地區
    以外工作之私立就業服務機構，以公司組織為限。但經中央主管機關設立、許可
    設立或指定、委託之非營利性機構或團體，不在此限。」由以上規定可知，接受
    委託招募員工，係私立就業服務機構得經營之就業服務業務，而私立就業服務機
    構須經主管機關之許可及發給許可證，方得設立，其未經許可者，即不得從事上
    開就業服務之業務，否則應依同法第六十條之規定受罰鍰之處分。
三、本件原告非私立就業服務機構雲獅公司之職員，為原告所不爭，是原告自不得從
    事就業服務之業務，更不得假借居間之名義，從事就業服務之業務，否則，上開
    就業服務法之相關規定均將成具文。又查本件原告向雇主宋佩娟招攬聘僱外籍勞
    工等情，亦為原告所不爭，且有談話筆錄及合作協議書附於原處分卷可按，是原
    告違反行為時就業服務法第三十五條第二項之事實，堪以認定。
四、綜上所述，本件原告之主張，無可採信，原處分依行為時就業服務法第六十條之
    規定，處原告以罰鍰九萬元，認事用法，均無違誤，訴願決定遞予維持，亦無不
    當，原告訴請撤銷訴願決定及原處分，於法無據，應予駁回。
據上論結，本件原告之訴為無理由，爰不經言詞辯論，依行政訴訟法第二百三十三條
、第九十八條第三項前段，判決如主文。
中    華    民    國    九十二      年      七        月      三十      日
                 臺 北 高 等 行 政 法 院   第 一 庭
                                         法  官  王  碧  芳
右為正本係照原本做成。
本件以訴訟事件所涉及之法律見解具有原則性者為限，始得於本判決送達後二十日內
向本院提出上訴狀並表明上訴理由，如已於本判決宣示後送達前提起上訴者，應於判
決送達後二十日內補具上訴理由（均按他造人數附繕本），且經最高行政法院許可後
方得上訴。
中      華      民      國    九十二    年      七      月     三十     日
                                         法院書記官 鄭 聚 恩


司法院資訊處製作；財團法人民間司法改革基金會備份。
